【裁判字號】    98,訴,2049
【裁判日期】    990108
【裁判案由】    違反槍砲彈藥刀械管制條例
【裁判全文】
臺灣臺北地方法院刑事判決              98年度訴字第2049號
    公  訴  人  臺灣臺北地方法院檢察署檢察官
    被      告  甲○○
    指定辯護人  本院公設辯護人乙○○
上列被告因違反槍砲彈藥刀械管制條例案件，經檢察官提起公訴
（98年度偵字第25328號），本院判決如下：
    主  文
甲○○未經許可，持有可發射子彈具有殺傷力之改造手槍，處有
期徒刑年，併科罰金新臺幣伍萬元，罰金如易服勞役，以新臺
幣壹仟元折算壹日。扣案仿WALTHER廠PPK／S型半自動手槍之改
造手槍壹支（槍枝管制編號：壹壹零貳零伍肆號，含彈匣
壹個）沒收。
    事  實
一、甲○○明知非經許可，不得擅自持有具有殺傷力之手槍，竟
    因積欠債務，遭地下錢莊追討，為保護防衛家人免遭騷擾，
    興起持槍之意，而於民國98年10月9日上午3時許，在臺北縣
    三重市○○○路○段、龍門路口天橋下，向真實姓名、年籍
    不詳，綽號為「阿德」之成年男子，以新臺幣（下同）3萬
    元之價格購入具殺傷力、仿WALTHER廠PPK／S型半自動手槍
    之改造手槍1支（槍枝管制編號：0000000000，含彈匣1個）
    及不具殺傷力之子彈4顆，未經許可而持有上揭改造手槍。
    嗣於同月20日下午2時50分許，在臺北市○○區○○街17之5
    號前，因其弟徐志宏駕駛車號P7—6050號自用小客車違規停
    放在紅線，經警實施盤檢，當場自甲○○隨身包內扣得其所
    有之前揭槍彈，而查悉上情。
二、案經臺北市政府警察局中山分局報請臺灣臺北地方法院檢察
    署檢察官偵查起訴。
    理  由
一、上開事實，業經被告坦承不諱，並當庭為認罪之表示（見本
    院卷98年12月23日審判筆錄）。而扣案之槍枝，經送內政部
    警政署刑事警察局以「檢視法、性能檢驗法、試射法」進行
    鑑定，結果認為：送鑑手槍1支（槍枝管制編號：000000000
    0號，含彈匣1個）認係改造手槍，由仿WALTHER廠PPK／S型
    半自動手槍製造之槍枝，換裝土造金屬槍管而成，經檢視，
    欠缺保險鈕，惟不影響擊發功能，可供擊發適用子彈使用，
    認具殺傷力，此有內政部警政署刑事警察局98年11月2日刑
    鑑字第0980149187號鑑驗書1份及扣案槍枝採證照片共10幀
    （見偵查卷第28、41、42頁）、扣押物品目錄表1紙在卷可
    稽，核與被告自白相符，應可認定。綜上，本件事證已臻明
    確，被告未經許可，持有具殺傷力之改造手槍之犯行，堪以
    認定，應依法論科。
二、論罪科刑之理由：
    （一）按槍砲彈藥刀械管制條例第4條所列之槍砲、彈藥，
          依同條例第5條規定，非經中央主管機關許可，不得
          製造、販賣、運輸、轉讓、出租、出借、持有、寄藏
          或陳列。被告未經許可，持有具殺傷力之改造手槍1
          支，核其所為，係違反槍砲彈藥刀械管制條例第8條
          第4項之未經許可，持有可發射子彈具有殺傷力之改
          造手槍罪。
    （二）按刑法第62條所謂自首，係指犯人在其犯罪未發覺前
          ，向該管公務員承認犯罪，而接受裁判而言。所謂發
          覺，固非以有偵查犯罪職權之機關或人員確知其犯罪
          無誤為必要，而對於其發生嫌疑時，即得謂已發覺；
          又此項對犯人之嫌疑，仍須有確切之根據得為合理之
          可疑者，始足當之，若單純主觀上之懷疑，要不得謂
          已發生嫌疑（最高法院94年臺上字第431號判決、最
          高法院72年臺上字第641號判例意旨可供參酌）。被
          告雖辯稱：我自己主動拿出來（扣案槍彈），警察當
          時還不知道包包裡面有改造手槍等語，被告辯護人辯
          護意旨則略以：被告配合警察盤查，並願接受法院裁
          判，認被告在警尚未察覺前自首其持有改造槍彈犯行
          等語。然而，被告於警詢之初業已自承：我把我隨身
          包包打開要拿證件時，警察目視我包包內有改造手槍
          1支遭查獲等語（見偵查卷第8頁），核與證人（即查
          獲警員）丙○○於本院審理時具結證稱：被告搭乘之
          車輛因紅線違規停車，我們上前盤查，被告說沒有帶
          證件，我看被告身上有包包，就請被告找看有無其他
          證件，被告打開包包時，我就看到槍的握把，我們不
          確定是真的槍，基於安全考量，制止被告後，被告有
          說那是1把槍等語（見同前審判筆錄）情節相符，足
          認本件被告尚非於犯罪未被發覺之前，即逕行主動取
          交並供出其持有槍枝之事，而係警員於盤查之際，已
          察覺被告包包內有槍枝，主觀上進而對於被告是否是
          持有具殺傷力之槍枝之情已有確切根據生有合理懷疑
          ，本於偵查犯罪之職權，在無法排除被告所持之槍枝
          係真槍之可能性，復考量該區乃治安要點，客觀上已
          對被告主動展開偵查行為，制止被告後，被告始供出
          上情，並非僅係警員單純主觀上之懷疑。被告後已供
          承犯行，充其量僅屬自白，核非自首，已無刑法第62
          條前段之適用，附此敘明。
    （三）爰審酌被告並無前科，其素行良好，此有臺灣高等法
          院被告前案紀錄表可稽，斟酌被告犯罪之動機、目的
          乃因擔憂其與家人遭地下錢莊討債、騷擾，而持槍自
          重，其非法持有改造槍枝之犯罪手段，甚不可取，復
          衡之邇來我國因各類具殺傷力之槍枝氾濫、充斥，擁
          槍自重之人越趨增多，每每成為治安死角，喟為治安
          隱憂，造成守法大眾人心惶惶，被告持有具殺傷力之
          改造手槍，縱非意在用於犯罪，惟已足致破壞社會秩
          序及影響治安之危險，其犯罪所生之危害難謂不鉅，
          其行為殊屬不當，惟念及被告始終坦承犯行，犯罪後
          之態度尚可及其生活狀況、智識程度等一切情狀，量
          處如主文所示之刑，並對罰金部分諭知易服勞役之折
          算標準，以示懲戒。
    （四）扣案具殺傷力、仿WALTHER廠PPK／S型半自動手槍製
          造之改造手槍（槍枝管制編號：0000000000號，含彈
          匣1個）1支，有前揭內政部警政署刑事警察局鑑驗書
          附卷可按，核屬違禁物，應依刑法第38條第1項第1款
          規定宣告沒收。扣案子彈4顆，經送鑑結果既認不具
          殺傷力，非屬違禁物，自無從為沒收之諭知，在此敘
          明。
據上論結，爰依刑事訴訟法第299條第1項前段，槍砲彈藥刀械管
制條例第8條第4項，刑法第11條前段、第42條第3項、第38條第1
項第1款，判決如主文。
本案經檢察官盧慧珊到庭執行職務。
中    華    民    國    99    年    1     月    8     日
                  刑事第十六庭  審判長法  官    蔡守訓
                                      法  官    藍家偉
                                      法  官    徐千惠
上正本證明與原本無異。
如不服本判決應於收受送達後10日內向本院提出上訴書狀，並應
敘述具體理由；其未敘述上訴理由者，應於上訴期間屆滿後20日
內向本院補提理由書（均須按他造當事人之人數附繕本）「切勿
逕送上級法院」。
                                      書記官    高心羽
中    華    民    國    99    年    1     月    8     日
附錄本案論罪科刑法條
槍砲彈藥刀械管制條例第8條
未經許可，製造、販賣或運輸鋼筆槍、瓦斯槍、麻醉槍、獵槍、
空氣槍或第4條第1項第1款所定其他可發射金屬或子彈具有殺傷
力之各式槍砲者，處無期徒刑或5年以上有期徒刑，併科新臺幣
1000萬元以下罰金。
未經許可，轉讓、出租或出借前項所列槍枝者，處5年以上有期
徒刑，併科新臺幣1000萬元以下罰金。
意圖供自己或他人犯罪之用，而犯前2項之罪者，處無期徒刑或
7年以上有期徒刑，併科新臺幣1000萬元以下罰金。
未經許可，持有、寄藏或意圖販賣而陳列第1項所列槍枝者，處
3年以上10年以下有期徒刑，併科新臺幣700萬元以下罰金。
第1項至第3項之未遂犯罰之。

司法院資訊處製作；財團法人民間司法改革基金會備份。
